【裁判字號】    98,家聲,205
【裁判日期】    980612
【裁判案由】    變更子女姓氏
【裁判全文】
臺灣板橋地方法院民事裁定             98年度家聲字第205號
聲  請  人  甲○○
相  對  人  丙○○
上列當事人請求變更子女姓氏事件，本院裁定如下：
    主    文
宣告丁○○之姓氏變更從母姓為邱儀培。
聲請程序費用由聲請人負擔。
    理    由
一、按有下列各款情形之一，且有事實足認子女之姓氏對其有不
    利之影響時，父母之一方或子女得請求法院宣告變更子女之
    姓氏為父姓或母姓：（一）父母離婚者。（二）父母之一方
    或雙方死亡者。（三）父母之一方或雙方生死不明滿三年者
    。（四）父母之一方曾有或現有未盡扶養義務滿二年者，民
    法第1059條第5 項有明文規定。姓氏屬姓名權而為人格權之
    一部分，具有社會人格之可辨識性，與身分安定及交易安全
    有關外，姓氏尚具有家族制度之表徵，故賦予父母之選擇權
    ，惟因應情勢變更，倘有事實足認子女之姓氏對其有不利之
    影響時，父母之一方或子女自得請求法院宣告變更子女之姓
    氏為父姓或母姓。
二、本件聲請意旨略以：兩造於民國72年3 月8 日結婚後，共同
    育有2 名子女，嗣雙方於82年8 月25日協議離婚，並約定兩
    造之女丁○○由母即聲請人監護。惟兩造離婚後，兩造之女
    丁○○起初尚與相對人同住一處，於丁○○國小4 年級後，
    聲請人即接回丁○○同住照顧迄今，此後相對人行蹤不明，
    既未給付丁○○扶養費，亦未打電話關心或前來探視丁○○
    。聲請人於83年4 月17日與第三人乙○○結婚，兩造之女丁
    ○○自幼即由其母即聲請人及繼父乙○○共同扶養照顧，考
    量相對人與兩造之女丁○○已多年無往來，丁○○即將於明
    年結婚，不希望相對人知悉，亦不希望在喜帖上印上三個姓
    ，為避免丁○○因姓氏問題，造成其不必要之困擾，爰依法
    聲請變更兩造之女丁○○之姓氏從母姓「邱」等語。
三、經查，聲請人所主張之上開事實，業據聲請人到庭陳稱：「
    （問：有無子女現有之姓氏對其不利之事實或證據提出？）
    丁○○快要結婚，喜帖上不希望印上三個姓，也不希望對方
    知道」、「本來2 個小孩監護權都不給我，後來相對人打電
    話給我，要我出60萬元給他，他才要將女兒監護權給我，當
    時我只籌到25萬元，後來就用25萬元把女兒監護權給我，隔
    了半年後，兒子部分都放在相對人的朋友家，是他的朋友打
    電話給我，我才去把兒子帶回來，但是我怕相對人找我麻煩
    ，我於暑假還會把兒子帶到他阿公那裡住，但是快開學時，
    他們又說不願意帶，要我把小孩帶走」等語（見本院98年6
    月8 日非訟事件筆錄），並提出戶籍謄本3 件為證。復經兩
    造之女丁○○到院陳稱：「他們離婚後剛開始跟我爸爸住在
    一起，我國小4 年級後就由聲請人接過來一起住，我聽舅舅
    講，我先過來，我弟弟隔了一陣子才過來」、「（問：有無
    子女現有之姓氏對其不利之事實或證據提出？）我從小就是
    聲請人及繼父帶我長大，我繼父也對我很好，我明年打算結
    婚，我不想在喜帖上有三個姓氏」等語（見本院上開同日筆
    錄），堪信聲請人之主張為真實。本院審酌上情，認相對人
    對於兩造之女丁○○並未加以照料，致丁○○與其父姓之家
    族已失去一般社會生活聯結，再者，而聲請人與相對人已無
    婚姻關係，聲請人並已再婚，丁○○自幼均由其母即聲請人
    及繼父共同扶養照顧，考量兩造之女丁○○即將於明年結婚
    ，若在喜帖上印上三個姓，恐造成其不必要之困擾，可認保
    留丁○○現有之父親姓氏，對丁○○實有不利影響，為使丁
    ○○能取得身份認同，及避免其將來結婚時之困擾，本件聲
    請改為母姓「邱」，為有理由，爰准許變更姓氏如主文所示
    。
四、依非訟事件法第21條第2 項、民事訴訟法第78條裁定如主文
    。
中    華    民    國    98    年    6     月    12    日
                  家事法庭  法  官  劉大衛
上列正本證明與原本無異。
如不服本裁定應於送達後10日內向本院提出抗告狀，並應繳納抗
告費新台幣1,000 元。
中    華    民    國    98    年    6     月    12    日
                            書記官  高玉彬


司法院資訊處製作；財團法人民間司法改革基金會備份。
